臺灣彰化地方法院刑事判決　　　　　　　 95年度易字第981號
公　訴　人　臺灣彰化地方法院檢察署檢察官
被　　　告　乙○○
　　　　　　丙○○
　　　　　　　　　　（另案於臺灣雲林監獄執行中）
上列被告等因偽造文書案件，經檢察官提起公訴（94年度偵字第
9514號、95年度偵字第6646號）及移送併辦（96年度偵字第977
號），於本院準備程序中，被告等就被訴事實為有罪之陳述，經
裁定改行簡式審判程序，本院判決如下：
    主  文
乙○○、丙○○共同行使變造國民身分證，足以生損害於公眾及
他人，乙○○處有期徒刑肆月，丙○○累犯，處有期徒刑伍月，
如易科罰金，均以銀元佰元即新臺幣玖佰元折算壹日。扣案變
造之「甲○○」國民身分證及駕照上所貼「乙○○」之相片各壹
張沒收。
    犯罪事實及理由
一、丙○○前於民國89年間，因違反毒品危害防制條例案件，經
    本院以89年度斗簡字第266 號判處有期徒刑5 月確定，又於
    90年間，同因違反毒品危害防制條例案件，經本院以90年度
    易字第452 號判處有期徒刑6 月確定。上開二案接續執行，
    於91年7 月31日因縮短刑期期滿執行完畢。
二、乙○○、丙○○於94年11月底某日，在彰化縣社頭鄉○○路
    附近之水溝旁，發現甲○○所有之國民身分證、駕照各1 張
    及NOKIA 行動電話1 支（序號為000000000000000 號，係甲○○於94年11月27日晚上10時30分許，在彰化縣永靖鄉○○
    路○ 段144 號失竊），2 人遂共同基於侵占遺失物及行使變
    造特種文書之犯意聯絡，先將上開國民身分證、駕照各1 張
    及NOKIA 行動電話1 支予以侵占入己，復推由乙○○在同年
    11月底某日，在其彰化縣社頭鄉○○村○○路○ 段100 巷8
    弄2 號住處，接續將自己之照片2 張分別換貼在甲○○之國
    民身分證及駕照上，俟變造完成後，乙○○復於94年11月30
    日上午9 時許，持上開變造之國民身分證及駕照，前往彰化
    縣員林鎮○○○路14號之「臺灣大哥大通訊行」，欲申辦手
    機門號，並將上開變造之國民身分證、駕照交予該通訊行承
    辦人員據以核對是否確為本人，而行使該變造之國民身分證
    、駕照，足以生損害於甲○○、臺灣大哥大股份有限公司管
    理客戶資料正確性及戶政機關對於國民身分證管理之正確性
    ，然因該臺灣大哥大公司即為甲○○所服務之公司，乙○○
    當場遭承辦人員發覺上開身分證件有異常，並通知甲○○且
    報警處理，為警當場查獲，並扣得前揭「甲○○」名義之變
    造國民身分證與駕照各1 張。又乙○○於94年12月至95年1
    月間某日，在彰化縣員林鎮○○路之金馬餐廳前，將上開行
    動電話1 支，以新臺幣（下同）1,000 元之價格，出售予不
    知情之邱文賓，後邱文賓經蔡炳勳介紹而認識張政宜，邱文
    賓又於95年3 月間，將上開行動電話贈與不知情之張政宜，
    張政宜又交給其子張榮使用（張政宜、蔡炳勳所涉竊盜、
    贓物罪部分，均由檢察官另為不起訴處分）。嗣經警方調閱
    通聯記錄，始循線查獲上情。
三、按除被告所犯為死刑、無期徒刑、最輕本刑為3 年以上有期
    徒刑之罪或高等法院管轄第1 審案件者外，於前條第1 項程
    序進行中，被告先就被訴事實為有罪之陳述時，審判長得告
    知被告簡式審判程序之旨，並聽取當事人、代理人、辯護人
    及輔佐人之意見後，裁定進行簡式審判程序；除簡式審判程
    序及簡易程序案件外，第1 審應行合議審判，刑事訴訟法第
    273 條之1 第1 項、第284 條之1 分別定有明文。本件被告
    乙○○、丙○○所涉係死刑、無期徒刑、最輕本刑為3 年以
    上有期徒刑之罪或高等法院管轄第1 審案件以外之罪，並於
    本院行準備程序時就被訴事實為有罪之陳述，本院合議庭依
    前揭規定，經評議結果，裁定改由受命法官獨任行簡式審判
    程序。
四、上開事實，業據被告乙○○、丙○○於本院審理時坦承不諱
    ，且經證人甲○○、邱文賓、蔡炳勳分別於警詢、偵查中指
    證綦詳，並有行動電話通聯紀錄、贓物認領保管單、行動電
    話照片2 張等件附卷可稽，暨有「甲○○」名義之變造國民
    身分證、駕照各1 張扣案可資佐證，且該變造之國民身分證
    、駕照各1 張經送鑑定結果，確均係遭換貼照片而變造無誤
    ，亦有彰化警察局鑑定書、交通部公路總局函及聯群電腦用
    品股份有限公司函各1 份在卷可查，足徵被告等之自白確與
    事實相符，堪以採信。本件事證明確，被告2 人上開犯行堪
    以認定，應依法論科。
五、我國刑法於94年2 月2 日修正公布，95年7 月1 日施行（下
    稱新法；修正前刑法下稱舊法）後，依最高法院95年度第8
    次刑事庭會議決議內容，有關新舊法之適用原則如下：
  　(一)新法第2 條第1 項之規定，係規範行為後法律變更所生新
    　舊法律比較適用之準據法，於新法施行後，應適用新法第
      2 條第1 項之規定，為「從舊從輕」之比較。
    (二)基於罪刑法定原則及法律不溯及既往原則，行為之處罰，
      以行為時之法律有明文規定者為限，必行為時與行為後之
      法律均有處罰之規定，始有新法第2 條第1 項之適用。
    (三)比較時應就罪刑有關之共犯、未遂犯、想像競合犯、牽連
      犯、連續犯、結合犯，以及累犯加重、自首減輕暨其他法
      定加減原因（如身分加減）與加減例等一切情形，綜其全
      部罪刑之結果而為比較。
    (四)易科罰金之折算標準，新法施行後，應依新法第2 條第1
      項之規定，適用最有利於行為人之法律。
    (五)新法第33條第5 款規定罰金刑為新臺幣1 千元以上，以百
      元計算之，新法施行後，應依新法第2 條第1 項之規定，
      適用最有利於行為人之法律。
    本案被告行為後，刑法已有修正，依前揭最高法院95年度第
    8 次刑事庭會議決議內容，應綜其全部罪刑之結果而為比較
    後，始得判斷應適用新法或舊法，經本院為如附表１所示之
    比較後，應依舊法。
六、按國民身分證及駕照核屬關於品行、能力相類證書之一種，
    為刑法第212 條之特種文書。核被告乙○○、丙○○所為，
    均係犯刑法第337 條侵占遺失物、同法第216 條、第212 條
    之行使變造特種文書罪。被告乙○○、丙○○2 人，就上開
    侵占遺失物及行使變造特種文書之犯行，有犯意之聯絡及行
    為之分擔，為共同正犯。被告乙○○供稱其變造「甲○○」
    名義之國民身分證及駕照各1 張係在同地點、時間也差不多
    ，核諸被告等變造上開特種文書之時間、地點均甚密接，目
    的同一，侵害同一法益，應屬接續犯，為實質上一罪。又偽
    造國民身分證、駕照之低度行為應為行使偽造國民身分證、
    駕照之高度行為所吸收，不另論罪。被告等所犯刑法第337
    條侵占遺失物及同法第216 條、第212 條之行使變造特種文
    書罪間，有方法結果之牽連犯關係，應從一較重之行使變造
    特種文書罪。公訴人就被告等所犯侵占遺失物罪部分雖未論
    及，然本院認此部分與起訴部分，有牽連犯之裁判上一罪關
    係，基於審判不可分原則，自得一併予以審究。末查被告丙○○前於89年間，因違反毒品危害防制條例案件，經本院以
    89年度斗簡字第266 號判處有期徒刑5 月確定，又於90年間
    ，同因違反毒品危害防制條例案件，經本院以90年度易字第
    452 號判處有期徒刑6 月確定，上開二案接續執行，於91年
    7 月31日因縮短刑期期滿執行完畢，有卷附台灣高等法院被
    告全國前案紀錄表及法務部在監在押資料表可考，其受有期
    徒刑之執行完畢後，5 年以內故意再犯本件有期徒刑以上之
    罪，為累犯，應加重其刑。爰審酌被告乙○○、丙○○之素
    行（均有前科），不知悛悔，復侵占上開物品，並變造上開
    證件且持以冒名行使，所為侵害他人個人法益及社會治安匪
    淺，暨渠等智識程度、犯罪之動機、目的、手段，暨犯後坦
    承犯行之態度等一切情狀，分別量處如主文所示之刑，並均
    依修正前刑法第41條第1 項前段諭知易科罰金之折算標準（
    理由如附表２），以資懲儆。扣案「甲○○」名義之國民身
    分證、駕照各1 張上變造換貼之「乙○○」照片各1 枚，為
    被告所有供犯罪所用之物，均依修正前刑法第38條第1 項第
    2 款規定沒收。
七、據上論斷，應依刑事訴訟法第273 條之1 第1 項、第299 條
    第1 項前段、第310 條之2 、第454 條第1 項，刑法第2 條
    第1 項前段、第28條、第337 條、第216 條、第212 條、修
    正前刑法第55條、第41條第1 項前段、第47條、第38條第1
    項第2 款，罰金罰鍰提高標準條例第1 條前段、修正前罰金
    罰鍰提高標準條例第2 條，判決如主文。
本案經檢察官張尹敏到庭執行職務。
中　　華　　民　　國　　96　　年　　3 　　月　　9 　　日
　                刑事第一庭          法  官   郭麗萍
以上正本證明與原本無異。
如不服本判決，應於判決送達後10日內向本院提出上訴狀 (須附
繕本)。
告訴人或被害人對於判決如有不服具備理由請求檢察官上訴者，
其上訴期間之計算係以檢察官收受判決正本之日期為準。
中　　華　　民　　國　　96　　年　　3 　　月　　12　　日
                                      書記官   張子涵
附錄本案論罪科刑法條全文：
中華民國刑法第337條
（侵占遺失物罪）
意圖為自己或第三人不法之所有，而侵占遺失物、漂流物或其他
離本人所持有之物者，處 5 百元以下罰金。
中華民國刑法第216條
（行使偽造變造或登載不實之文書罪）
行使第 210 條至第 215 條之文書者，依偽造、變造文書或登載
不實事項或使登載不實事項之規定處斷。
中華民國刑法第212條
（偽造變造特種文書罪）
偽造、變造護照、旅券、免許證、特許證及關於品行、能力服務
或其他相類之證書、介紹書，足以生損害於公眾或他人者，處1
年以下有期徒刑、拘役或3 百元以下罰金。
附表１：
┌──┬─────┬─────────────────────────┐
│編號│修正事項  │  以各別修正事項討論新、舊法之比較適用            │
├──┼─────┼─────────────────────────┤
│ 一 │牽連犯    │被告行為後，刑法第55條牽連犯之規定，業經刪除。被告│
│    │          │所犯上開2罪，具有牽連犯之關係，倘依修正前即行為時 │
│    │          │之規定，應從一重處斷；而依修正後之刑法既已刪除牽連│
│    │          │犯之規定，則被告所犯上述2罪即應予以分論併罰，是經 │
│    │          │比較新舊法之規定，修正後之規定並非較有利於被告。  │
├──┼─────┼─────────────────────────┤
│ 二 │主刑罰金  │(一)刑法修正施行前，依罰金罰鍰提高標準條例第1 條前段│
│    │部分      │  規定，依法律應處罰金、罰鍰者，就其原定數額得提高│
│    │          │  為2倍 至10倍（刑法乃係定明10倍）。中華民國94年1 │
│    │          │  月7日 刑法修正施行後，依刑法施行法第1 條之1 規定│
│    │          │  ，刑法分則編所定罰金之貨幣單位為新臺幣，而94年1 │
│    │          │  月7 日刑法修正時，刑法分則編未修正之條文定有罰金│
│    │          │  者，自94年1 月7 日刑法修正施行後，就其所定數額提│
│    │          │  高為30倍。但72年6 月26日至94年1 月7 日新增或修正│
│    │          │  之條文，就其所定數額提高為3 倍。是以刑法之貨幣單│
│    │          │  位由「元（指銀元）」變更為「新臺幣」，且刑法分則│
│    │          │  之罰金數額，亦視該分則先前曾修正與否，而分別提高│
│    │          │  3 或30倍。經按現行法規所定貨幣單位折算新臺幣條例│
│    │          │  第2 條之規定折算後等值，故新法並未較有利。      │
│    │          │(二)刑法第33條第5 款有關罰金刑部分，在新法部分係規定│
│    │          │  為罰金：新臺幣1,000 元以上，以百元計算之。而舊法│
│    │          │  時則係規定為罰金：1 元以上，修正後之規定並非較有│
│    │          │  利於被告。                                      │
├──┼─────┼─────────────────────────┤
│ 三 │累犯      │刑法第47條原規定：「受有期徒刑之執行完畢，或受無期│
│    │          │徒刑或有期徒刑之執行而赦免後，五年以內再犯有期徒刑│
│    │          │以上之罪者，為累犯，加重本刑至二分之一。」，修正後│
│    │          │第47條第1項規定：「受徒刑之執行完畢，或一部之執行 │
│    │          │而赦免後，五年以內故意再犯有期徒刑以上之罪者，為累│
│    │          │犯，加重本刑至二分之一」。被告丙○○本案所犯係故意│
│    │          │為之，修正後之規定並非較有利於被告。              │
├──┴─────┴─────────────────────────┤
│總結：本案綜合前開結果，仍應適用舊法之規定，且依從刑附屬於主刑之原則│
│，本案之沒收，亦應依舊法第38條之規定。                              │
└──────────────────────────────────┘
附表２：
┌─────┬─────────────────────────┐
│修正事項  │新、舊法之比較適用                                │
├─────┼─────────────────────────┤
│易科罰金  │刑法第41條第1項前段關於得易科罰金之規定，修正前係 │
│          │以「因身體、教育、職業、家庭之關係或其他正當事由，│
│          │執行顯有困難」為其要件，新法則刪除此要件，修正理由│
│          │說明上述規定限制過嚴，欠缺彈性，與易科罰金制度旨在│
│          │救濟短期自由刑流弊之旨趣不符，且刪除該要件後使檢察│
│          │官得視具體個案審酌宜否易科罰金，更符告易科罰金制度│
│          │之意旨。另修正前刑法第41條第1項前段配合罰金罰鍰提 │
│          │高標準條例第2條（現已刪除）之規定，係以「銀元300元│
│          │即新台幣900元折算1日」為易科罰金之折算標準，至修正│
│          │後之刑法第41條第1項乃係以「新台幣1,000元、2,000元 │
│          │或3,000元折算1日」為易科罰金之折算標準。而觀諸歷年│
│          │來之實務運作情形，在法院宣告易科罰金折算標準之案件│
│          │，檢察官執行時乃以准予易科罰金為原則，不准易科罰金│
│          │為例外，是以比較修法前後就易科罰金准否及折算標準之│
│          │規定，應認修正後刑法第41條第1項前段提高易科罰金之 │
│          │折算標準之適用，對於行為人而言較為不利。是依刑法第│
│          │2 條第1 項前段，應適用修正前刑法第41條第1 項前段之│
│          │規定。                                            │
└─────┴─────────────────────────┘
